臺灣臺北地方法院民事判決　　　　　　93年度勞簡上字第49號
上　訴　人　甲○○○○○○○○
　　　　　　台北市私立全民語文短期補習班
代　表　人　乙○○
被上訴人　　丙○○（Waldeck Michael William，南非國籍人）
上列當事人間請求給付薪資等事件，上訴人對於中華民國九十三
年七月八日本院臺北簡易庭93年度北勞簡字第96號第一審判決提
起上訴，本院於九十四年四月十三日言詞辯論終結，判決如下：
    主    文
上訴駁回。
第二審訴訟費用由上訴人負擔。
    事實及理由
一、原告起訴時原以上訴人中之台北市私立全民語文短期補習班
    即乙○○為被告，嗣上訴人上訴後，經本院依職權查明台北
    市私立全民語文短期補習班實由乙○○、趙世凱及周詠傑所
    共同設立之合夥組織，並以乙○○為設立代表人，惟已於民
    國93年10月5日註銷立案，有臺北市政府教育局94年1月28日
    函及其附件即立案及變更登記等相關資料一件在卷可參（見
    本院卷第108至124頁），按合夥解散後，其清算由合夥人全
    體或由其所選任之清算人為之。民法第694條第1項定有明文
    。故合夥解散而未清算前，合夥仍視為存在，而查，本件上
    訴人台北市私立全民語文短期補習班雖於93年10月5日註銷
    立案，惟並未行清算，依上開規定及說明，其合夥仍視為存
    在，並應由設立代表人乙○○為其代表人，不影響其人格之
    同一性，爰由本院依職權更正為如當事人欄所示；又被上訴
    人丙○○（Waldeck Michael William）為南非國籍人，與
    上訴人間因僱傭契約涉訟，為因法律行為發生債之關係者，
    其成立要件及效力，依涉外民事法律適用法第6條之規定，
    應依當事人意思定其應適用之法律。惟本件當事人意思不明
    ，且兩造國籍不同，則應依行為地法，而本件行為地為中華
    民國，故應依行為地法即中華民國法定其應適用之法律，即
    以中華民國法為準據法。又被上訴人未於言詞辯論期日到場
    ，核無民事訴訟法第386條所列各款情形，爰依上訴人甲○
    ○○○○○○○之聲請，由其一造辯論而為判決。上訴人台
    北市私立全民語文短期補習班亦未於言詞辯論期日到場，經
    核曾經再次通知而仍不到場，爰依同法第385條第2項規定依
    職權由上訴人甲○○○○○○○○一造辯論而為判決。均合
    先敘明。
二、被上訴人起訴主張：除與原判決記載相同部分，茲予引用之
    外，補稱：(一)、上訴人乙○○授權另一上訴人李慶文與其簽
    訂在「先鋒工作室」工作之契約（下稱系爭契約），自九十
    二年五月一日起擔任教師長及英文學園主任（Head Teacher
    and English Academic Director，系爭契約條款三參照）
    ，兩造在簽訂系爭契約時，上訴人已被告知被上訴人必須完
    成對國立台北大學之契約義務，直到九十二年六月二十三日
    止，此為上訴人所接受。兩造於系爭契約約定：被上訴人
    將為「先鋒工作室」編寫所有英文課程內容（以英文學園主
    任身分）。被上訴人將負責招募與訓練英文教師（以教師
    長身分）。被上訴人在規劃發展與編寫課程期間將以每月
    固定之保障薪資七萬元受任。被上訴人應於四個月內完成
    規劃發展與編寫課程之工作，並能在九十二年九月準備好並
    刊行（系爭契約條款七參照）。其與上訴人訂約時，同意的
    是寫教案，寫完後要教老師，沒有同意要教補習班的學生。
    其前四個月（按：即九十二年五月至八月）要寫教案，九月
    初的時候要提出，但在這段期間上訴人要其教英文，教的是
    寫作英文，教之前要準備，所以這段期間沒有辦法寫教案。
    (二)、被上訴人於「先鋒工作室」之工作時數如下：九十二
    年五月份：總教學時數為４８小時；總工作時數為１１３小
    時（包括教學與規劃新課程、議題準備及會議等相關活動時
    間，下同）。九十二年六月份：總教學時數為６４小時；
    總工作時數為１１６小時。九十二年七月份：總教學時數
    為９２小時；總工作時數為１３３小時。九十二年八月份
    （十天）：總教學時數為１４小時；總工作時數為７４小時
    。被上訴人教學總時數為２１８小時，總工作時數為４３６
    小時，每個月平均教學時數為７０小時，平均工作時數為１
    ４１小時。(三)、上訴人應付薪資及已付薪資如下：(1)、上訴
    人應付薪資如下：如以教學時間計算被上訴人薪資，則上訴
    人應付薪資為十五萬二千六百元（２１８小時Ｘ７００元／
    小時）；若以被上訴人總工作時數計算，則被上訴人服務總
    值之新酬為三十萬五千元（４３６小時Ｘ７００元／小時＝
    ３０５，２００元）。(2)、「先鋒工作室」之付款總額（被
    上訴人之收款紀錄）如下：九十二年五月份薪資：九十二
    年五月三十日及六月十日各收到二萬五千元，惟扣除翻譯者
    費用二千五百元。九十二年六月份薪資：九十二年七月十
    日收到五萬元，惟扣除稅金二千一百八十元及外僑居留證三
    千元。被上訴人總共收到十萬元（上訴人扣除之五千五百
    元乃係不正確之扣抵）。(四)、被上訴人只領取十萬元薪資，
    上訴人給付的是其於九十二年五月至八月教英文的錢，不是
    教案的錢等語。並聲明：求為判決：上訴駁回。
三、上訴人則以：除與原判決記載相同部分，茲予引用之外，補
    稱：(一)、被上訴人於原審自認其受上訴人聘僱至台北市私立
    全民語文短期補習班、先鋒工作室「編緝教案」及「教授英
    文」，並約定每月薪資為七萬元（詳原審判決事實理由欄記
    載），足見被上訴人應履行前開二項工作內容，上訴人始有
    義務支付全額薪金。(二)、被上訴人主要工作乃「編輯教案九
    套」，上訴人於初期（九十二年五、六月）安排其教授英文
    ，乃係為使其了解現況以便利其編輯教案，上訴人要求被上
    訴人須於九十二年七月底先提出三套教案，被上訴人竟於九
    十二年七月二十七日將已部分完成之教案銷毀。被上訴人在
    職期間未能完成教案之一部或全部，亦未交付任何與教案有
    關之資料，僅教授英文，顯與兩造所約定之工作合約不符，
    其在職期間所提供之勞務內容並不完全，屬不完全給付，上
    訴人自得按其所提供勞務內容酌減其薪資，以符法制及契約
    約定。(三)、依上訴人聘用外國人教授英文之鐘點費計算，被
    上訴人僅得支領七萬六千三百元，然上訴人業已支付其十二
    萬元，此有被上訴人親自簽名之薪資簽領表附卷可證，況被
    上訴人於原審中亦自認其已領受十萬元薪資（詳原審判決理
    由欄記載），足見上訴人早已溢付，自無再行給付被上訴人
    薪資義務等語，資為抗辯。並聲明：求為判決：(一)原判決廢
    棄。(二)被上訴人在第一審簡易之訴駁回。
四、兩造不爭執之事實：
(一)、兩造對其間有僱傭契約存在及依據兩造僱傭契約約定被上訴
    人之月薪資為七萬元等情不爭執。
(二)、上訴人尚未給付被上訴人九十二年七、八月薪資暨辦理居留
    證、體檢、簽證費與該證之翻譯費等費用。
(三)、被上訴人未於九十二年七月底提出教案三冊。
五、得心證之理由：
    本件兩造間主要之爭執點應在於：上訴人可否以被上訴人依
    據兩造間契約，須於九十二年七月底提出三套教案，而未提
    出，為不完全給付，而主張得扣抵薪資？經查：
(一)、按依兩造所訂立之系爭僱傭契約條款6.約定：「Hours of
    employment:100 hours per month,inclusive of teaching
     and the writing of Curricula.（工作時數：每月一百小
    時，包含授課及編寫課程教材。）」、及依系爭契約條款5.
    約定：「Salary: A minimum of NTD 70,000 per month,
    subject to an annual increase.（薪資：每月至少新台幣
    七萬元，並得逐年調整之。」、另依系爭契約條款4.約定：
    「Minimum guaranteed hours per month: 100 hours.（每
    月最低保障時數：一百小時。）」（見原審卷第31、32頁）
    。核與被上訴人於本院自陳略以：「前四個月（按即九十二
    年五月至八月）要寫教案，九月初的時候要把教案提出：：
    ：。訂合約時，同意的是寫教案，寫完後要教老師，沒有同
    意要教補習班的學生。‧‧‧」（見本院卷第３２頁）等語
    ，固屬相符，上訴人主張兩造約定被上訴人工作內容包括授
    課及編寫課程教材等情，雖屬可取。惟查，兩造於系爭合約
    條款6.之PRO VISO另約定: 「These curricula,any and
    all other written materials provided by the Second
    Party to be utilized by the Company are strictly
    subject to the Copyright Rights of the Second Party
    to this agreement and are expressly excluded as part
    of the remuneration clause.The Copyright payment is
    subject to a separate payment over and above the
    salary and bonus mentiond herein;」（條件：由第二當
    事人所編寫之課程教材，及其他任何及所有由第二當事人所
    提供交該公司使用之書面資料，依本約約定其著作權皆完全
    屬於第二當事人所有，且係排除於本契約之薪資條款所包含
    之外。有關著作權之報酬應於上述僱傭薪資及紅利之外另行
    給付。）（見原審卷第32頁）。足見被上訴人之編寫課程教
    材（寫教案）應由上訴人另行於上開約定之每月七萬元薪資
    以外給付報酬，從而，上訴人辯稱因被上訴人未提出三套教
    案，為不完全給付，其得扣抵薪資云云，尚無可取。
(二)、上訴人雖主張：「合約第六項約定被上訴人有教學及編寫教
    材之義務，合約沒有約定在何時交付，口頭約定七月底交付
    三份初級英語教材‧‧‧。」等語。然為被上訴人所否認，
    依民事訴訟法第277條前段規定，自應由主張此一有利於己
    事實之上訴人負舉證責任。而查，依據系爭契約條款7.６約
    定：「The initial Copyright payment due to the
    Second Party, will be effected in September, 2003 on
    the basis of 4(four) monthly advance payments of NTD
    25,000(twenty five thousand New Taiwan dollars) per
    month until December, 2003 and：：：（應給付予第二當
    事人《按：即被上訴人》之第一筆著作權報酬自二００三年
    九月起生效，至二００三年十二月止，以四個月一期，每月
    應給付第二當事人新台幣二萬五千元‧‧‧。）」（見原審
    卷第33頁），足見被上訴人編寫之課程教材只須於二００三
    年（即民國九十二年）九月給付予上訴人即可。從而，上訴
    人主張兩造以口頭約定七月底交付三份初級英語教材云云，
    亦無可取。
(三)、又被上訴人於離職前有編寫課程教材之行為等情，為兩造所
    不爭，並據證人即上訴人指派與被上訴人之工讀生丁○○於
    本院到庭證稱在卷可稽（見本院卷第54頁），並為上訴人所
    不否認。足見被上訴人於受僱任職於上訴人期間，確已有為
    編寫課程教材之勞務給付，即與系爭契約之約定並無不符，
    顯已合於債之本旨而提出給付，自無債務不履行之可言。至
    被上訴人雖未於九十二年九月份提出其所編寫課程教材予上
    訴人，惟上訴人業先於九十二年八月份終止與被上訴人間之
    僱傭契約，則被上訴人於終止僱傭契約後，已無須再為勞務
    之給付，是被上訴人未交付教案自屬不可歸責於被上訴人之
    事由所致，上訴人尚不得執此主張被上訴人應負債務不履行
    之損害賠償責任。
(四)、綜上，被上訴人既已依約給付勞務，並無不完全給付情形，
    上訴人主張被上訴人為不完全給付，應負債務不履行損害賠
    償責任，得予扣除薪資云云，並無可取。
六、綜上所述，本件被上訴人主張上訴人應給付九十二年七月份
    之薪資七萬元、九十二年八月一日至八月十日之薪資二萬三
    千三百三十三元、暨辦理居留證、體檢、簽證費與該證之翻
    譯費各三千元、三千元、三千元與二千五百元，共計十萬四
    千八百三十三元等情，即為可取。上訴人所辯則均無可取。
    從而，被上訴人依據系爭僱傭契約之法律關係，請求上訴人
    給付九十二年七、八月薪資暨辦理居留證、體檢、簽證費與
    該證之翻譯費等費用合計十萬四千八百三十三元，並加計自
    系爭契約終止之翌日即九十二年八月十日起至清償日止，按
    年息百分之五計算之利息，為有理由，應予准許。原判決據
    此命上訴人如數給付，並依職權宣告假執行，於法並無不合
    ，上訴意旨仍執前詞指摘原判決不當，求予廢棄改判，為無
    理由，應予駁回。
七、兩造其餘主張及所提證據與本院上開論斷無涉或無違，不予
    贅述。
八、訴訟費用負擔之依據：民事訴訟法第85條第1項前段。
中　　華　　民　　國　　94　　年　　4 　　月　　27　　日
                  勞工法庭    審判長法官　張靜女
                              法      官  黃書苑
                         　　 法    　官　張明輝
以上正本係照原本作成
不得上訴
中　　華　　民　　國　　94　　年　　4 　　月　　27　　日
                     　       法院書記官　周其祥
